【裁判字號】    98,上訴,1535
【裁判日期】    981223
【裁判案由】    違反毒品危害防制條例
【裁判全文】
臺灣高等法院高雄分院刑事判決        98年度上訴字第1535號
上  訴  人  臺灣高雄地方法院檢察署檢察官
被      告  甲○○
上列上訴人因被告違反毒品危害防制條例案件，不服臺灣高雄地
方法院98年度審訴字第3525號中華民國98年10月13日第一審判決
（起訴案號：臺灣高雄地方法院檢察署98年度毒偵字第4322號）
，提起上訴，本院判決如下：
    主  文
原判決撤銷。
甲○○施用第一級毒品，處有期徒刑玖月。又施用第一級毒品，
處有期徒刑柒月。應執行有期徒刑壹年貳月。
    事  實
一、甲○○前因施用毒品案件（一犯），經送觀察、勒戒後，於
    民國91年3 月15日因無繼續施用傾向執行完畢釋放。繼於95
    年8 月間因施用第一級毒品之毒品危害防制條例（二犯）案
    件，經台灣高雄地方法院95年度訴字第3934號判決判處有期
    徒刑7 月確定，嗣經該院96年度聲減字第1514號裁定減刑為
    有期徒刑3 月15日確定；另於95年12月間因施用第一、二級
    毒品案件，經該院96年訴字第1164號判決判處有期徒刑10月
    、5 月，並定其應執行之刑為有期徒刑1 年2 月，經撤回上
    訴確定，以上3 罪嗣再經該院96年度聲減字第9108號裁定減
    刑並定其應執行之刑為有期徒刑10月15日確定；復於96年3
    月間因施用第一、二級毒品案件，經該院96年度訴字第2607
    號判決判處有期徒刑7 月、3 月，並經定其應執行之刑為有
    期徒刑8 月確定，嗣該院96年度聲減字第7318號裁定減為有
    期徒刑4 月，如易科罰金，以新台幣1000元折算1 日確定；
    又於97年間因施用第一級毒品案件，經該院97年度審訴字第
    985 號判處有期徒刑9 月確定，以上各罪接續執行，於98年
    3 月20日因縮短刑期假釋付保護管束出監，仍在假釋期間（
    假釋期滿日為98年8 月15日）。詎其猶未戒除毒癮，明知海
    洛因、甲基安非他命業經公告列為毒品危害防制條例第2 條
    第2 項第1 款、第2 款所定之第一級、第二級毒品，不得非
    法持有、施用。竟基於施用海洛因及甲基安非他命之犯意，
    於98年7 月8 日20時許，在其位於高雄縣旗山鎮○○路113
    號之住處內，以將海洛因、甲基安非他命均置於玻璃球內加
    以燒烤，再吸食所生煙霧之方式，同時施用海洛因及甲基安
    非他命1 次；另於98年7 月13日12時許，在其上開住處內，
    基於施用海洛因之犯意，以將海洛因置於玻璃球內加以燒烤
    ，再吸食所生煙霧之方式，施用海洛因1 次。嗣因其為假釋
    中受保護管束之人，經臺灣高雄地方法院檢察署觀護人依法
    通知而先後於98年7 月10日上午9 時45分許、98年7 月16日
    上午9 時26分許到場接受採尿，2 次尿液檢驗結果分別呈嗎
    啡及甲基安非他命陽性反應、嗎啡陽性反應，而查悉上情。
二、案經臺灣高雄地方法院檢察署觀護人簽請該署檢察官偵查起
    訴。
    理  由
一、本件被告甲○○所犯係死刑、無期徒刑、最輕本刑為3 年以
    上有期徒刑以外之罪，其於準備程序中就被訴事實為有罪之
    陳述，經本院告知簡式審判程序之旨，並聽取公訴人及被告
    意見後，合議庭裁定進行簡式審判程序，合先敘明。
二、前揭犯罪事實，業據被告坦承不諱，且其先後2 次經觀護人
    採集尿液送檢之檢驗結果，係分別呈嗎啡及甲基安非他命陽
    性反應、嗎啡陽性反應等情，分別有台灣檢驗科技股份有限
    公司98年7 月23日KＺ000000000000號濫用藥物尿液檢驗報告
    暨受保護管束人尿液檢體監管紀錄表及台灣檢驗科技股份有
    限公司98年7 月30日KＺ000000000000號濫用藥物尿液檢驗報
    告暨受保護管束人尿液檢體監管紀錄表各1 份在卷可稽。足
    徵被告之任意性自白核與事實相符，應堪信為真實，可採為
    本件論罪科刑之依據。是本件事證明確，被告施用第一、二
    級毒品犯行，洵堪認定，應予依法論科。
三、按毒品危害防制條例於92年7 月9 日修正公布，自93年1 月
    9 日施行，其中第20條、第23條將施用毒品之刑事處遇程序
    ，區分為「初犯」及「5 年內再犯」、「5 年後再犯」，依
    其立法理由之說明：「初犯」，經觀察、勒戒或強制戒治後
    ，應為不起訴處分或不付審理之裁定；經觀察、勒戒或強制
    戒治執行完畢釋放後，「5 年內再犯」者，因其再犯率甚高
    ，原實施之觀察、勒戒及強制戒治既已無法收其實效，爰依
    法追訴或裁定交付審理。至於經觀察、勒戒或強制戒治執行
    完畢釋放後，「5 年後再犯」者，前所實施之觀察、勒戒或
    強制戒治已足以遮斷其施用毒品之毒癮，為期自新及協助其
    斷除毒癮，仍適用「初犯」規定，先經觀察、勒戒或強制戒
    治之程序。從而依修正後之規定，僅限於「初犯」及「5 年
    後再犯」二種情形，始應先經觀察、勒戒或強制戒治程序。
    倘被告於5 年內已再犯，經依法追訴處罰，縱其第3 次（或
    第3 次以上）再度施用毒品之時間，在初犯經觀察、勒戒或
    強制戒治執行完畢釋放5 年以後，已不合於「5 年後再犯」
    之規定，且因已於「5 年內再犯」，顯見其再犯率甚高，原
    實施觀察、勒戒或強制戒治，已無法收其實效，即應依該條
    例第10條處罰。（最高法院95年第7 次刑事庭會議決定意旨
    、95年度台非字第65號刑事判決意旨參照）。查被告前於91
    年間因施用毒品案件，經原審法院以91年度毒聲字第959 號
    裁定送觀察、勒戒後，因認無繼續施用毒品之傾向，而於91
    年3 月26日執行完畢，由臺灣高雄地方法院檢察署檢察官以
    91年度毒偵字第325 號為不起訴處分確定；復於前揭強制戒
    治執行完畢釋放後5 年內，於95年間再犯施用毒品案件，經
    原審法院以95年度訴字第3934號判決判處有期徒刑7 月確定
    ，再經該院以96年度聲減字第1514號裁定減刑為應執行有期
    徒刑3 月又15日確定等情，有臺灣高等法院被告前案紀錄表
    1 份在卷可按，其於觀察、勒戒執行完畢釋放後5 年內已再
    犯施用毒品之情事，應屬明確。揆諸上揭說明，本次施用毒
    品之犯行距初犯經觀察、勒戒執行完畢釋放日雖已逾5 年，
    仍應依法論罪科刑。
四、核被告甲○○所為，係犯毒品危害防制條例第10條第1 項之
    施用第一級毒品及同條第2 項施用第二級毒品等罪。其持有
    第一級毒品海洛因、第二級毒品甲基安非他命進而施用，其
    持有之低度行為，應為其施用之高度行為所吸收，不另論罪
    。又被告於98年7 月8 日20時許，係將海洛因粉末，加上少
    許甲基安非他命粉末，一同摻入玻璃球內同時施用，為其所
    自陳；核與尿液檢驗結果係同時呈現上開2 種毒品陽性反應
    相符，此亦有上開尿液檢驗報告附卷可憑，因認被告之供述
    係屬可採。從而，被告以一個施用行為同時觸犯施用第一級
    、第二級毒品罪，為想像競合犯，應從一較重之施用第一級
    毒品罪處斷。其所犯上開二次施用第一級毒品二罪間，犯意
    各別，行為互殊，自應分論併罰。檢察官雖認被告前受有期
    徒刑之執行，於96年7 月18日執行完畢，應依刑法第47條第
    1 項累犯規定加重其刑云云。惟按受有期徒刑之執行完畢，
    或受無期徒刑或有期徒刑一部之執行而赦免後，5 年以內再
    犯有期徒刑以上之罪者，始為累犯，此觀刑法第47條第1 項
    之規定自明。又被告犯應併合處罰之數罪，經法院分別判處
    有期徒刑確定，並依檢察官之聲請，以裁定定其數罪之應執
    行刑確定，該數罪是否執行完畢，係以所定之刑是否全部執
    行完畢為斷。其在未裁定前已先執行之有期徒刑之罪，因嗣
    後合併他罪定應執行刑之結果，檢察官所換發之執行指揮書
    ，係執行應執行刑，其前已執行之有期徒刑部分，僅應予扣
    除，不能認為已執行完畢（最高法院94年度台非字第249 號
    判決意旨參照），查被告95年間因施用毒品案件，經法院判
    處有期徒刑7 月，嗣減為有期徒刑3 月15日部分，固已先執
    行，惟嗣因與被告另案部分經原審法院96年度聲減字第9108
    號裁定定其應執行之刑為有期徒刑10月15日確定，又與另案
    施用毒品案件所處有期徒刑4 月、9 月接續執行，於98年3
    月20日假釋付保護管束出監，假釋期間至98年8 月15日期滿
    等情，有臺灣高等法院被告前案紀錄表在卷可憑，本案被告
    犯罪時間既係在98年7 月間，仍在假釋期間，尚未執行完畢
    ，即無累犯加重其刑規定之適用，檢察官尚有誤會，併此指
    明。
五、原判決據以論處被告施用第一級毒品罪刑，固非無見；惟查
    ：(一)被告本案並無累犯加重其刑規定之適用，已如上述，原
    判決認有累犯規定之適用，並加重其刑，自有未合。(二)被告
    上開98年7 月8 日施用毒品之犯行，係施用第1 級毒品及第
    2 級毒品2 種，顯較被告98年7 月13日第2 次僅施用第1 級
    毒品之情節為重，原判決對被告上開2 次犯行，同為判處有
    期徒刑8 月，亦有未洽，檢察官據此提起上訴，為有理由，
    自應由本院將原判決撤銷改判。爰審酌被告前屢因施用毒品
    案件，先經觀察、勒戒程序，嗣經判處罪刑，仍未能戒絕毒
    害，再次施用毒品自戕其身，足見其意志未堅，且其於98年
    7 月8 日施用毒品之犯行，情節較重，惟念及被告坦承施用
    第一級、第二級毒品之事實，且其行為尚未害及他人，並斟
    酌被告之犯罪動機、手段以及被告之智識程度等一切情狀，
    分別量處如主文所示之刑，並定其應執行刑。
據上論斷，應依刑事訴訟法第369 條第1 項前段、第364 條、第
273 條之1 第1 項、第299 條第1 項前段，毒品危害防制條例第
10條第1 項、第2 項，刑法第11條前段、第55條、第51條第5 款
，判決如主文。
本案經檢察官王登榮到庭執行職務。
中    華    民    國    98    年    12    月    23    日
                  刑事第七庭    審判長法  官  莊飛宗
                                      法  官  陳明富
                                      法  官  蔡廣昇
以上正本證明與原本無異。
如不服本判決應於收受本判決後10日內向本院提出上訴書狀，其
未敘述上訴理由者，並得於提起上訴後10日內向本院補提理由書
狀（均須按他造當事人之人數附繕本）「切勿逕送上級法院」。
中    華    民    國    98    年    12    月    23    日
                                      書記官  曾允志
附錄本件判決論罪科刑法條：
毒品危害防制條例第10條第1 項
施用第一級毒品者，處6 月以上5 年以下有期徒刑。


司法院資訊處製作；財團法人民間司法改革基金會備份。
